【裁判字號】    89,易,491
【裁判日期】    890831
【裁判案由】    竊盜
【裁判全文】
臺灣臺中地方法院刑事判決                          八十九年度易字第四九一號
    公  訴  人  臺灣臺中地方法院檢察署檢察官
    被      告  丙○○
                壬○○
    右二人共同
    選任辯護人  劉榮滄
    被      告  乙○○
右列被告因竊盜案件，經檢察官提起公訴（八十八年度偵字第五六九六號），本院判
決如左：
    主  文
丙○○、壬○○、乙○○均無罪。
    理  由
一、公訴意旨略以：被告丙○○、壬○○因見被告乙○○之叔叔甲○○於台中縣和平
    鄉○○段七七、八十地號種植檳榔，又乙○○因染有施用第二級毒品安非他命之
    惡習而缺錢使用，欲向壬○○借錢，丙○○與壬○○認為有機可趁，竟基於犯意
    之聯絡，於民國八十六年間向乙○○表示願支付新台幣︵下同︶二萬元，惟將至
    乙○○之叔叔甲○○上開檳榔園竊取檳榔一年，期間如遭甲○○查獲，乙○○需
    出面承擔表示係乙○○自行出租檳榔園予丙○○、壬○○，乙○○明知壬○○、
    丙○○二人意圖為自己不法之所有而竊取甲○○所有之檳榔果實，竟予以同意，
    丙○○、壬○○二人遂自八十六年間起連續至上開檳榔園竊取檳榔果實，嗣於八
    十八年二月十一日下午十四時許，由壬○○提供載運之車輛交由丙○○至上開檳
    榔園竊取檳榔果實共二百五十二芎時，為當時承租上開檳榔園之戊○○、庚○○
    二人發覺後當場查獲，戊○○、庚○○二人即與丙○○協調賠償事宜，壬○○遂
    邀集乙○○、辛○○於當日晚間於辛○○之住處書立不實之租賃契約，提出於臺
    中縣警察局和平分局作為壬○○、丙○○與乙○○訂有租賃契約之證據（辛○○
    偽造證據部分另案偵辦），因認丙○○、壬○○、乙○○涉有竊盜罪嫌。
二、按犯罪事實應依證據認定之，無證據不得推定其犯罪事實；又不能證明被告犯罪
    者，應諭知無罪之判決，刑事訴訟法第一百五十四條、第三百零一條第一項分別
    定有明文。所謂證據，需適於為被告犯罪事實之證明者，始得採為斷罪資料，如
    未能發現相當證據，或證據不足證明，自不能以推測或擬制之方法，以為裁判基
    礎；又認定不利於被告之事實，應依積極證據，苟積極證據不足為不利於被告事
    實之認定時，即應為有利於被告之認定，更不必有何有利之證據，最高法院四十
    年台上字第八六號、三十年上字第八一六號判例足資參照。
三、公訴意旨認被告涉有竊盜罪嫌無非以丙○○、壬○○所提出之租賃契約係臨訟事
    後偽作，復有贓物領據一紙及庚○○、戊○○之警訊筆錄為其主要論據。訊據被
    告三人均否認有上開竊盜之事實，被告丙○○、壬○○辯稱：八十六年十二月間
    乙○○向壬○○稱其在牛坪有一塊檳榔園要承包出去，壬○○乃約同丙○○前去
    查看可否承包，丙○○為求慎重起見，曾要求壬○○查證是否確屬乙○○之檳榔
    園，得知檳榔同業何振煌曾承租未成，而乙○○亦曾割取檳榔賣給寅○○、卯○○、辰○○等人；該檳榔園之檳榔栽種不久，因剛結果且甚為荒蕪，收成不佳，
    雙方同意自八十六年十二月起至八十八年六月止，以二萬元為租金，並在當日付
    清；合約書是我們在八十八年二月十二日出事後才補寫的，但是以前我們有簽約
    ，契約書遺失了；被告乙○○亦辯稱：契約係伊簽訂的，要租給丙○○及壬○○
    ，伊曾至該檳榔園收割檳榔，甲○○有同意等語。是本件所應審究者，為（一）
    丙○○、壬○○與乙○○就系爭檳榔園訂定承包契約前是否曾查證乙○○就系爭
    檳榔園有採收管理權：（二）丙○○、壬○○是否與乙○○就系爭檳榔園之採收
    權，定有承包契約，並交付租金二萬元，丙○○、壬○○所提出之租賃契約是否
    為事後臨訟偽作。經查：
    （一）乙○○於二、三年前曾說要將系爭檳榔園以一年一萬五千元承包給卯○○
          採收檳榔，但並未為卯○○所接受；乙○○曾採收檳榔賣給寅○○、蔡清
          旭及辰○○等人；壬○○亦曾向寅○○、卯○○、辰○○查詢乙○○是否
          曾割檳榔賣給渠等，業據證人寅○○、卯○○、辰○○、子○○於本院審
          理中具結證述屬實，堪信為真實（見本院八十九年三月九日審判筆錄）。
          是乙○○於本案事發前曾與其他檳榔同業洽談系爭檳榔園承包事宜，且亦
          曾採收檳榔賣與他人；而丙○○、壬○○於簽約前，確實曾向檳榔同業查
          證乙○○出租系爭檳榔園及相關採取事宜，於得知乙○○有採收管理權限
          後，始簽約承包系爭檳榔園之採收。
    （二）證人丁○○證稱：於八十六年十二月間在辛○○家中，乙○○、丙○○、
          壬○○三人訂立契約，內容情形伊不知道，據說是要包檳榔園，後來有無
          補訂立契約伊不知道；又證人辛○○證稱：八十六年十二月間，丙○○、
          壬○○、乙○○三人有定契約說要包檳榔園，期間為二年，租金為何以及
          是否有交錢伊不知道，後來事發之後乙○○說不好意思，才又到伊住處補
          了一份契約；證人癸○○即證人辛○○之妻亦證稱：八十六年年底於伊住
          處，壬○○要向乙○○承租檳榔園，契約書內容我沒有看到，壬○○有交
          二萬元給乙○○，後來契約書遺失又補了一份契約書，前契約書的見證人
          是伊配偶辛○○（見同上審判筆錄）。足證被告丙○○、壬○○與乙○○
          確曾因收取檳榔而訂立契約，丙○○、壬○○亦曾交付乙○○二萬元之事
          實。
    （三）再者，被害人戊○○、庚○○亦到庭陳稱：案發現場僅有丙○○一人割取
          檳榔，當時丙○○沒有逃跑的意思，丙○○跟伊說該檳榔園係向乙○○所
          承租，要帶伊去看合約書，但是沒看到，後來有去派出所協調，因協調不
          成才對被告丙○○、壬○○、乙○○三人提出告訴（見本院八十九年二月
          十日審判筆錄）；另己○○亦具結證稱：伊是國姓鄉調解委員會主席，當
          時丙○○說是向乙○○承租，伊曾進行協調，但協調不成；另丑○○亦結
          證稱：當時有請鄉長去協調，當事人間有協調二十萬元，丙○○稱其有承
          租為何要賠償，但當時伊聽到乙○○叫丙○○先賠，乙○○願意慢慢的還
          給丙○○（均見本院八十九年三月九日審判筆錄）。足認被告丙○○確曾
          向乙○○承租系爭檳榔園收割檳榔，故在被發現時，並無逃逸之行為。
    （四）綜上所述，乙○○於本案事發前曾與其他檳榔同業洽談系爭檳榔園承包事
          宜，且亦曾採收檳榔賣與他人；丙○○、壬○○於簽約前，確實曾向檳榔
          同業查證乙○○出租系爭檳榔園及相關採取事宜，於得知乙○○有採收管
          理權限後，始簽約承包系爭檳榔園之採收。其次，丙○○、壬○○於八十
          六年十二月間確實曾與王國雄簽訂系爭檳榔園之承包契約，並交付租金二
          萬元給乙○○，嗣事發後因尋前開承包契約書未獲，始於八十八年二月十
          二日於辛○○住處補寫契約書，難認係臨訟偽作。再者，本件丙○○係因
          有承包契約之存在而採收系爭檳榔園之檳榔，而非竊取檳榔，否則豈有竊
          賊遇到主人卻沒有逃跑之意思及行為之理。又若非有承包契約之存在，王
          德雄豈會於協調中先叫丙○○賠償二十萬元，而後再由乙○○慢慢償還林
          永杉。此外，若丙○○確有竊取之行為，衡諸常情，必期求迅速解決紛爭
          以免官司纏身或致身陷囹圄，豈會於地方仕紳居間協調時，仍稱：「伊有
          承租行為，為何要賠償」等語，故本案係因當事人間協調不成而提起訴訟
          。是本件被告所辯堪信為真實，難認被告丙○○、壬○○有竊取系爭檳榔
          之意圖，或乙○○涉有幫助竊盜之罪嫌。此外，復查無其他積極證據足資
          證明被告丙○○、壬○○、乙○○有何公訴人所指竊盜犯行，揆諸上開說
          明及判例意旨，為昭審慎，自應為被告三人均為無罪之諭知。
四、至於被告乙○○將自己不具採收管理權之檳榔園承包給丙○○、壬○○之行為，
    是否涉有其他犯行，應由檢察官另行偵查，併此敘明。
據上論斷，應依刑事訴訟法第三百零一條第一項判決如主文。
本案經檢察官王清杰到庭執行職務。
中        華        民        國      八十九    年     八   月  三十一  日
                                      臺灣臺中地方法院刑事第四庭
                                          法  官    蕭  志  鋒
右正本證明與原本無異。
如不服本判決，應於判決送達後十日內，向本院提出上訴狀，上訴於臺灣高等法院臺
中分院（須附繕本）。
                                          書記官
中        華        民        國      八十九    年     八   月  三十一  日


司法院資訊處製作；財團法人民間司法改革基金會備份。
